【裁判字號】    92,易,492
【裁判日期】    920918
【裁判案由】    妨害自由等
【裁判全文】
臺灣新竹地方法院刑事判決                          九十二年度易字第四九二號
    公  訴  人  臺灣新竹地方法院檢察署檢察官
    被      告  甲○○○
                乙○○○
右列被告因妨害自由等案件，經檢察官聲請以簡易判決處刑（九十一年度偵字第二六
四一號、第五一八四號），本院改以通常程序判決如左：
    主  文
甲○○○損壞他人之野薑花粽柒拾伍個、客家麻糬拾個，致令不堪用，足以生損害於
他人，處拘役拾伍日，如易科罰金，以佰元折算壹日。
乙○○○公然侮辱人，處罰金壹仟元，如易服勞役以參佰元折算壹日。
乙○○○被訴毀損、強制、教唆強制部分均無罪。
    事  實
一、甲○○○於民國九十年九月間起，將其位於新竹縣橫山鄉○○村○鄰○○路三十
    九號自宅之騎樓，供丁○○擺設攤位販售野薑花粽及客家麻糬，丁○○則僱用黎
    傳芳、丙○○在右開處所共同販賣野薑花粽等產品，另黎傳芳亦負責載運野薑花
    粽及生財器具。九十一年三月底，甲○○○向丁○○表示欲將右開騎樓收回自己
    使用，限丁○○至遲於九十一年四月十七日自行遷離。九十一年四月十八日，甲○○○見丁○○仍未將攤位遷離，因自認其與丁○○間之使用借貸關係已經消滅
    ，遂會同管區警員將丁○○擺設在右開處所之桌椅、蒸籠等生財器具搬至馬路對
    面放置。丁○○得知後不得已於九十一年四月十九日上午七時許，委請黎傳芳、
    丙○○幫忙將前揭生財器具搬至甲○○○住宅隔壁，即行政院農業委員會林務局
    內灣檢查哨（下稱檢查哨）前方之道路上，俾能繼續經營生意。詎甲○○○於九
    十一年四月十九日上午十時十分許，看到黎傳芳、丙○○在隔壁之檢查哨前道路
    上幫丁○○擺攤，甲○○○認為該檢查哨前道路乃其女擺攤之處所，竟將丁○○
    所有之野薑花粽、客家麻糬從攤位丟到地上，其中七十五個野薑花粽因粽葉破裂
    沾到塵沙而不堪食用，十個客家麻糬因無包裝或包裝之塑膠袋破裂，均沾到塵沙
    亦不堪食用，足以生損害於丁○○。
二、甲○○○為前開毀損行為後，黎傳芳、丙○○立即電告丁○○前去處理，丁○○
    抵達檢查哨後隨即拍照蒐證並表示對甲○○○提出告訴，甲○○○亦表示要對丙○○提出傷害告訴，丁○○、甲○○○、丙○○旋於九十一年四月十九日上午十
    一時至中午十二時在新竹縣警察局衡山分局內灣派出所接受警局訊問並製作筆錄
    ，訊畢則各自返回攤位或住宅。九十一年四月十九日中午十二時至十六時四十五
    分許之某時，新竹縣橫山鄉內灣村前村長乙○○○至檢查哨前協調雙方爭執，但
    丙○○、丁○○認為乙○○○處事不公，偏袒在地人甲○○○，乙○○○甚為不
    悅，竟在不特定人得以共見共聞之情況下，以「幹你娘」辱罵丁○○、丙○○、
    黎傳芳（丙○○、黎傳芳部份未據告訴）。
三、案經丁○○訴請新竹縣警察局橫山分局報告台灣新竹地方法院檢察署檢察官聲請
    簡易判決處刑。
    理  由
壹、有罪部分：
一、訊據被告甲○○○對於其曾將上址自宅騎樓供告訴人丁○○擺攤，之後欲收回己
    用，而於九十一年三月底向告訴人丁○○表示至遲在同年四月十七日搬遷，同年
    四月十八日見告訴人仍未遷離，遂會同會同管區警員將告訴人丁○○之桌椅、蒸
    籠搬至馬路對面放置等情自承在卷，且坦認其於同年四月十九日上午十時十分許
    ，在檢查哨前與證人黎傳芳、丙○○發生爭執，告訴人丁○○之七十五個野薑花
    粽、十個客家麻糬因此掉落在地不堪食用，然否認有何毀損故意，辯稱：發生爭
    執時，證人黎傳芳、丙○○一直相逼，其往後退，不小心才碰倒攤位上之野薑花
    粽與客家麻糬。訊之被告乙○○○固坦認於右揭事實二所示時地，在上開檢查哨
    前不特定人得共見共聞之情況下，以「幹你娘」三字經辱罵告訴人丁○○，但辯
    稱因告訴人丁○○先開口罵伊，伊才口出穢語。經查：
（一）被告甲○○○於前述時間將上址自宅騎樓供告訴人丁○○擺攤，嗣後欲收回己
      用，九十一年三月底向告訴人丁○○表示至遲在同年四月十七日搬遷，同年四
      月十八日見告訴人仍未遷離，遂會同會同管區警員將告訴人丁○○之桌椅、蒸
      籠搬至馬路對面放置，同年四月十九日上午七時許告訴人丁○○委請證人黎傳
      芳、丙○○將桌椅等生財器具搬至被告甲○○○住宅隔壁之檢查哨前方道路上
      繼續擺攤，同年四月十九日上午十時十分許，告訴人丁○○之野薑花粽七十五
      個、客家麻糬十個掉落在地，或因粽葉、包裝之塑膠袋破裂或因無包裝而均沾
      到塵沙致不堪食用等之事實，業據被告甲○○○供明在卷，核與告訴人丁○○
      指訴、證人黎傳芳、丙○○之證述情節相符，並有照片、警訊筆錄附卷可參，
      堪信屬實。被告甲○○○雖辯稱受證人黎傳芳、丙○○相逼，往後退時不小心
      碰倒云云，惟在場之目擊證人黎傳芳、丙○○均證稱係被告甲○○○故意丟在
      地上，被告甲○○○雖再以證人黎傳芳、丙○○受告訴人丁○○僱用，渠等證
      詞不可憑信置辯，然參酌九十一年四月十九日之現場照片（見九十一年度偵字
      第二六四一號卷），告訴人丁○○於檢查哨前擺設之攤位甚小，靠近被告甲○○○住宅部分係直立式約一百二十公分高之爐火，爐火業已開啟，爐火邊即為
      掉在地上之野薑花粽與客家麻糬，而攤位另一邊則緊鄰極大之空地，攤位前方
      則有被告甲○○○坦認為其所暫時停放之紅色電動車一輛，查當時證人黎傳芳
      、丙○○正在幫忙擺攤，且參以爐火開啟之事實，堪信已經準備將野薑花粽放
      入爐火內滾煮，足徵二位證人均係站在攤位內，準此，當被告甲○○○與二位
      證人發生爭執時，被告甲○○○應係站在攤位旁邊空地或前方之馬路上，若二
      位證人有何相逼之舉，被告甲○○○往後退亦不可能退到攤位內靠近爐火處，
  將爐火邊之粽子、麻糬碰倒，況且，該攤位緊鄰被告甲○○○住宅，被告甲○○○茍認為二位證人言語或行為有所不當，亦大可返回己之住宅，殊無可能跑
      到狹小攤位內且係靠近較為危險之爐火處，再往後退將粽子、麻糬碰倒，另被
      告甲○○○供稱其女欲於檢查哨前擺攤，其才會與證人黎傳芳、丙○○發生爭
      執，此外，當時別無其他目擊者可供本院傳訊，亦為被告甲○○○所自承，衡
      情度理，當以證人黎傳芳、丙○○所證為可取，被告甲○○○之辯詞，應係卸
      責之詞，尚不可採。
（二）被告乙○○○自白一節，核與告訴人丁○○指訴、證人黎傳芳、丙○○之證述
      情節相符，堪信屬實。雖被告乙○○○以告訴人丁○○先開口罵人作為辯解，
      但為告訴人丁○○所堅詞否認，且縱係屬實，被告乙○○○仍應循合法途徑以
      求解決，而「幹你娘」一詞含有貶損他人社會評價、使人難堪之語意，被告乙○○○於不特定人得共見共聞之場合以「幹你娘」辱罵告訴人丁○○，顯與刑
      法所定正當防衛之構成要件有間，尚無從解免己之刑事責任。
（三）綜上，被告二人犯行，均堪以認定，皆應予論罪科刑。
二、核被告甲○○○所為，係犯刑法第三百五十四條之毀損罪。核被告乙○○○所為
    ，係犯刑法第三百零九條第一項之公然侮辱罪。爰審酌被告甲○○○素行尚可，
    有台灣高等法院被告全國前案紀錄表一紙在卷可憑，然為一己之私損壞告訴人丁○○之所有物，實屬不該，且犯後多方飾卸，態度不佳，被告乙○○○則係居中
    協調過程中遭人質疑處事不公而口出穢語，應係一時失慮所致，犯後坦認犯行，
    但尚未與告訴人丁○○達成和解等一切情狀，分別量處如主文所示之刑，併諭知
    拘役如易科罰金、罰金如易服勞役之折算標準，以資懲儆。
三、公訴意旨另以：被告甲○○○右開毀損告訴人丁○○野薑花粽、客家麻糬之行為
    ，同時妨害告訴人丁○○行使經營生意自由之權利，涉犯刑法第三百零四條之強
    制罪。惟查，告訴人丁○○在檢查哨前馬路之擺攤行為，係佔用新竹縣道一二０
    號道路，公訴人業已函請新竹縣政府轉請新竹縣警察局交通隊執行取締，有新竹
    縣政府九十一年十一月一日公函在卷可稽，足見任何人均不得在該地擺攤經營野
    薑花粽、客家麻糬之販賣，實非告訴人丁○○得據以行使之自由或權利，公訴人
    此部份所指，容有未洽，此部份本應為無罪之諭知，然因公訴人認此部份與被告
    甲○○○前揭有罪部分具有想像競合犯之裁判上一罪之關係，爰不另為無罪之諭
    知。
貳、無罪部分：
一、公訴人意旨略以：被告乙○○○於九十一年四月十九日中午十二時至十六時四十
    五分許之某時，在檢查哨前協調被告甲○○○與告訴人丁○○之爭執時，徒手將
    告訴人丁○○之保麗龍箱拍破，足以生損害於告訴人丁○○，並同時妨害告訴人
    丁○○行使經營生意自由之權利，另教唆被告甲○○○於翌日將車輛停置在告訴
    人丁○○設於檢查哨前之攤位處，以此妨害告訴人丁○○行使經營生意自由之權
    利，因認被告乙○○○涉犯刑法第三百五十四條毀損罪、第三百零四條強制罪及
    教唆強制罪。
二、按犯罪事實應依證據認定之，無證據不得推定其犯罪事實；又不能證明被告犯罪
    者，應諭知無罪之判決，刑事訴訟法第一百五十四條第二項、第三百零一條第一
    項分別定有明文。又告訴人之告訴，係以使被告受刑事訴追為目的，是其陳述是
    否與事實相符，仍應調查其他證據以資審認；即告訴人之指訴係以使被告入罪為
    目的，故多作不利於被告之陳述，自不得以其指訴為被告犯罪之唯一證據，仍必
    須調查其他證據證明告訴人之指訴與事實相符，始可採為證據，最高法院著有五
    十二年台上字第一三００號、六十一年台上字第三Ｏ九九號判例等可資參照。再
    認定不利於被告之事實，須依積極證據，苟積極證據不足為不利於被告事實之認
    定時，即應為有利於被告之認定，更不必有何有利之證據，最高法院四十年台上
    字第八六號判例可資參照。
三、訊之被告乙○○○對此部份均堅決否認犯罪，僅坦承協調時曾輕拍過保麗龍箱，
    而公訴人所持之主要論據無非係告訴人丁○○之指訴，證人黎傳芳、丙○○之證
    詞以及卷附照片。經查：
（一）告訴人丁○○固指訴保麗龍箱遭被告乙○○○拍破，但證人黎傳芳則證稱保麗
      龍箱之蓋子有拍破，保麗龍箱本身好像有一裂縫（見本院九十二年八月二十九
      日審理筆錄），渠等陳述已有不同，而遍查全卷所附照片，無一係關於保麗龍
      箱，告訴人丁○○復自承被告乙○○○拍過之保麗龍箱業已丟棄，是尚無積極
      證據可資證明被告乙○○○拍過之保麗龍箱已達損壞或不堪使用之程度。
（二）承前所載，告訴人丁○○之保麗龍箱並無證據可供佐證遭被告乙○○○拍破或
      達不堪使用之程度，且亦如前述，告訴人丁○○在檢查哨前馬路之擺攤行為，
      係佔用新竹縣道一二０號道路，公訴人業已函請新竹縣政府轉請新竹縣警察局
      交通隊執行取締，足認在該地擺攤經營野薑花粽、客家麻糬之販賣，實非告訴
      人丁○○之自由或權利，公訴人認為被告乙○○○以一行為毀損告訴人丁○○
      之所有物且妨害告訴人丁○○行使經營攤位之權利，均有未洽，且皆屬犯罪不
      能證明。
（三）至於被告乙○○○教唆強制部分，亦如前揭說明，在檢查哨前擺攤經營野薑花
      粽、客家麻糬之販售，並非告訴人丁○○之自由或權利，從而，教唆他人在該
      攤位處放置車輛，亦無從肯認構成教唆強制罪。
（四）綜上各情，實無從確認被告乙○○○有毀損、強制或教唆強制之犯行，復查無
      其他積極證據足資肯認，揆諸前揭判例意旨，此部份自應對被告乙○○○為無
      罪判決之諭知，以免冤抑。
據上論斷，應依刑事訴訟法第四百五十二條、第二百九十九條第一項前段、第三百零
一條第一項，刑法第三百五十四條、第三百零九條第一項、第四十一條第一項前段、
第四十二條第二項前段，罰金罰鍰提高標準條例第一條前段、第二條，判決如主文。
本案經檢察官許麗美到庭執行職務。
中      華      民      國    九十二    年      九      月     十八     日
                                  臺灣新竹地方法院刑事第一庭
                                      法  官  李珮瑜
右正本證明與原本無異。
如不服本判決，應於判決送達後十日內向本院提出上訴狀（應附繕本），上訴於臺灣
高等法院。
                                      書記官  龔紀亞
中      華      民      國    九十二    年      九      月     十八     日
附錄本案論罪科刑法條全文：
刑法第三百五十四條
毀棄、損壞前二條以外之他人之物或致令不堪用，足以生損害於公眾或他人者，處二
年以下有期徒刑、拘役或五百元以下罰金。
刑法第三百零九條第一項
公然侮辱人者，處拘役或三百元以下之罰金。


司法院資訊處製作；財團法人民間司法改革基金會備份。
